臺灣花蓮地方法院行政訴訟判決
111年度交字第12號
111年4月14日辯論終結
原      告  游玉葉  
訴訟代理人  李文雄  
            陳儒玉  
被      告  交通部公路總局臺北區監理所

代  表  人  梁郭國  
訴訟代理人  李孫遼鎮

上列當事人間交通裁決事件，原告不服交通部公路總局臺北區監
理所民國111年1月11日北監花裁字第44-PA0000000號裁決，提起
行政訴訟，本院判決如下：
    主  文
原處分撤銷。
訴訟費用新臺幣（下同）300元由被告負擔。被告應給付上項金
額予原告。
    事實及理由
一、事實概要：原告於民國110年11月3日晚間7時11分許，將其
    所有車牌0000-00號自用小客車停放於花蓮縣○○市○○街00號
    前，經花蓮縣警察局交通警察隊警員以「黃線違停」逕行舉
    發，並於同日掣發花警交字第PA0000000號違反道路交通管
    理事件通知單，並移置保管系爭車輛。嗣原告收受後不服舉
    發，向被告申請開立裁決書，被告即於111年1月11日，依道
    路交通管理處罰條例第56條第1項第4款規定掣開北監花裁字
    第44-PA0000000號裁決書，對車主即原告裁處罰鍰900元。
    原告不服，遂提起本件行政訴訟。
二、原告主張：警方開罰單地點之黃色標線應為黃實線，然實際
    卻斑駁褪色不清晰，有間斷、平整度不佳，易影響駕駛判斷
    ，有違明確性而不符標線號誌設置規則，致原告誤以為是白
    線等語。聲明：原處分撤銷。 　　
三、被告答辯：本案為舉發員警於現場判斷，認定「該處劃設黃
    線尚能於夜間辨識」，當場施以拖吊移置保管車輛。違規車
    輛駕駛人於車輛停妥後，非不能於下車後現場檢視標線之態
    樣，若發現該處劃設黃實線者，應立即駛離另尋合法之停車
    位置，非僅以停車當下辨識地面標線之態樣，進而認定該處
    為白線而停妥後逕自離去，且違規車輛於員警拖吊時前後皆
    無其他車輛停放，若該處標線斑駁無法辨識，其他車輛駕駛
    人亦能產生相同誤認，何以前後皆無其他車輛停放，足見該
    標線於「該處劃設黃線尚能於夜間辨識」。又該斑駁係因長
    期使用自然造成，並非道路主管機關有廢止此一行政處分之
    效力，一般用路人皆應予以遵守。綜上言，原告於車輛停妥
    後未再檢視違規地點劃設標線之態樣，即有過失，員警依法
    拖吊與舉發並無違誤。聲明：駁回原告之訴。　　
四、本院之判斷：　　
　㈠按「汽車停車時，應依下列規定：...四、設有禁止停車標誌
    、標線之處所不得停車」；「汽車駕駛人停車時，有下列情
    形之一者，處600元以上1,200元以下罰鍰：...四、在設有
    禁止停車標誌、標線之處所停車」，道路交通安全規則第11
    2條第1項第4款、道路交通管理處罰條例第56條第1項第4款
    分別定有明文。又按禁止停車線，用以指示禁止停車路段，
    以劃設於道路緣石正面及頂面為原則，無緣石之道路得標繪
    於路面上，距路面邊緣以30公分為度；本標線為黃實線，線
    寬除設於緣石正面者以緣石高度為準外，其餘皆為10公分，
    道路交通標誌標線號誌設置規則第168條第1項、第2項亦有
    明文。
　㈡經查，原告所有之車牌0000-00號自用小客車，於110年11月3
    日晚間7時11分許停放於花蓮縣○○市○○街00號前，經花蓮縣
    警察局交通警察隊警員以「黃線違停」逕行舉發乙節，固有
    員警採證照片為據；惟觀諸本件違規當日採證照片，原告車
    輛所停放路段，路面只見些許斑駁、不規則、片段之白色、
    暗黃色漆漬，與一般連續性、顏色清晰、具平整度、可清楚
    辨識之禁止停車線迥然有別，實難判斷該暗黃色是否即屬「
    禁止停車線」，並與該路段嗣後重新劃設之黃線明顯不同，
    足見原告車輛停放該時上開禁止停車標線即有因欠缺維護而
    標示不明之情形，而使用路人難以辨別之情形。
　㈢復違反行政法上義務之行為非出於故意或過失者，不予處罰
    ，為行政罰法第7條第1項所明定；且現代國家基於「有責任
    始有處罰」之原則，對於違反行政法上義務之處罰，應以行
    為人主觀上有可非難性及可歸責性為前提（行政罰法第7 條
    第1 項立法理由參照）。依法行政乃法治國之重要原則。而
    行政機關於對人民為處罰之不利益行政處分，其所據之法規
    應符合法律明確性原則，尤其重要。所謂法律明確性，不僅
    指其規範之條文內容之意涵明確，且因法律之適用乃採三段
    論法，其規範文字所欲涵攝之事實明確性，亦應包含其中。
    以違規停車為例，法律固明定於禁止臨時停車處所停車，而
    何謂禁止臨時停車處所，尚須經行政機關以「事實行為」予
    以劃設，且其劃設方式所呈現之事實狀態應明確而足使人民
    知其範圍，始具法治規範密度之完足，而稱具有法律明確性
    。反之，倘行政機關因劃設及標明禁止臨時停車處所未遵其
    法定之方式，致其禁止停車之範圍界線模糊，使人民於辨別
    與理解上發生歧異，則失法律明確性，應不得對人民因判斷
    不同而以處分行為予不利益之處罰。法律明確性係憲法課予
    政府之責任，應由政府負起就規範界線予以釐清之責，實務
    上有謂：「人民如認有疑，應查詢確認，其自行判斷該路段
    非屬禁止臨時停車道路，仍屬有責」等語，與憲法原理有違
    ，不應援引。
　㈣本件原告車輛停放處所，其黃色標線因掉漆而使原本所覆蓋
    之白色標線之漆色露出，而呈現白色實線形態（此有花蓮市
    公所111年3月18日花市建字第1110006204號函在卷可稽），
    乍看難認已繪設清晰、明確之禁止停車線，其標線禁止停車
    之對外表示功能顯然喪失，難謂原告停車當下，可明瞭該處
    為劃有黃實線之路段，主觀上不具可非難性及可歸責性，不
    應擔負本件行政處罰責任。復按行政罰法第19條規定：「違
    反行政法上義務應受法定最高額新臺幣三千元以下罰鍰之處
    罰，其情節輕微，認以不處罰為適當者，得免予處罰。」，
    原告上述停車之行為，乃認為其停車係在白色邊線右側（其
    前後左側車輪係壓在標線上，輪胎僅微微超出標線內緣約數
    公分，比例上不生車道往來之影響，依公法上之誠實信用原
    則，尚難謂有佔用車道之情形），確就道路規範所應涵攝之
    「事實」有與被告不同之看法。若人民因合理事由而對法規
    事實之判斷與行政機關不同，即應受行政罰者，似嫌過苛，
    應有上揭免罰而採勸導方式處理之餘地。
五、綜上所述，原告車輛於上開時、地停放，因黃線褪色呈白實
    線狀態，致無從辨別是否為主管機關所繪設之禁止停車線，
    而使法規適用之「事實」狀態不明，此法規範不明之缺失不
    應由人民承擔，原告自無故意或過失可言，故不得以原告有
    「在劃有黃線路段停車」 違規行為而予逕行舉發。從而，
    被告援引道路交通管理處罰條例第56條第1項第4款，暨違反
    道路交通管理事件統一裁罰基準及處理細則等規定，裁處原
    告罰鍰900元，其認事用法，容有違誤；從而，原告訴請撤
    銷原處分，為有理由，應予准許。
六、本件判決基礎已臻明確，兩造其餘攻擊防禦方法及訴訟資料
    ，核與判決結果不生影響，無逐一論述之必要，併予敘明。
    　　
七、本件第一審原告預納之裁判費300元，應由敗訴之被告負擔
    ，爰確定第一審訴訟費用額如主文第2項所示。
據上論結，本件原告之訴為有理由，依行政訴訟法第237條之8第
1項、第98條第1項前段，判決如主文。
中　　華　　民　　國　　111 　年　　4 　　月　　29　　日
　　　　　　　　　行政訴訟庭　法　官　沈培錚
上為正本係照原本作成。
如不服本判決，應於判決送達後20日內，向本院提出上訴狀並表
明上訴理由（原判決所違背之法令及其具體內容或依訴訟資料可
認為原判決有違背法令之具體事實），其未載明上訴理由者，應
於提出上訴後20日內向本院補提理由書（上訴狀及上訴理由書均
須按他造人數附繕本，如未按期補提上訴理由書，則逕予駁回上
訴），並應繳納上訴裁判費新臺幣750元。
中　　華　　民　　國　　111 　年　　4 　　月　　29　　日
　　　　　　　　　　　　　　　書記官　黃慧中

訴訟費用計算書   項　　　　目 金　額（新臺幣） 備　註 第一審裁判費 300元  第一審鑑定費 0元  第一審證人日旅費 0元  合        計 300元